【裁判字號】    90,交上訴,1126
【裁判日期】    900814
【裁判案由】    業務過失致死
【裁判全文】
臺灣高等法院臺中分院刑事判決                  九十年度交上訴字第一一二六號
    上  訴  人  臺灣南投地方法院檢察署檢察官
    被      告  乙○○
右上訴人因被告業務過失致死案件，不服臺灣南投地方法院九十年度交訴字第十九號
中華民國九十年五月九日第一審判決（起訴案號：臺灣南投地方法院檢察署九十年度
偵字第五○四號），提起上訴，本院判決如左：
    主  文
上訴駁回。
    事  實
一、乙○○於民國（下同）七十九年間曾因違反藥事法（原稱：藥物藥商管理法）之
    罪，經法院判處有期徒刑一年六月確定，於八十一年一月二十八日執行完畢，目
    前係大貨車司機，為從事業務之人，於八十九年八月二十二日九時許，駕駛東記
    交通公司所有，車牌號碼：Ｔ一—八一九號之營業用大貨車，沿南投縣集集鎮○
    ○路○段雙向四車道由水里鄉往名間鄉方向行駛，其本應注意大貨車在雙向四車
    道行駛時，除超越同一車道之前車或準備左轉彎外，不得在內側車道行駛，且應
    注意車前狀況，隨時採取必要之安全措施，而依當時天候晴，日間自然光，路面
    乾燥、無缺陷及無障礙物，視距良好，並無不能注意之情形，詎其能注意，竟未
    注意而行駛於上開路段之內側車道，且疏未注意車前狀況，適有張逢金駕駛農用
    搬運車，本沿同路段外側車道與其同向行駛，至上開路段二○六號分隔島缺口處
    ，欲左（迴）轉至對向車道而駛入內側車道，乙○○閃避不及，其大貨車右前保
    險桿遂碰撞張逢金之農用搬運車左側，致張逢金受有頭部外傷合併顱內出血、顱
    骨骨折及肋骨骨折等傷害，經送往行政院國軍退除役官兵輔導委員會台中榮民總
    醫院急救後，仍於同日十四時五十分許不治死亡。乙○○於肇事後，在未經有偵
    查權之機關或公務員發覺為犯嫌前，向到場處理本件車禍之警員吳嘉修坦承其為
    肇事者及肇事經過，並願接受裁判。
二、案經南投縣警察局集集分局報請臺灣南投地方法院檢察署檢察官相驗後，經檢察
    官自動檢舉偵查起訴。
    理  由
一、右揭事實，訊據被告乙○○於警訊、偵查及原審審理中坦承不諱，核與被害人家
    屬丙○、張鎮政分別於警訊、偵查中指述之情節相符，並經證人即至現場處理之
    警員吳嘉修於原審調查中證述明確，復有南投縣警察局道路交通事故調查報告表
    一份暨現場照片六張及車損照片四張在卷可稽。而被害人張逢金確因本件車禍而
    受有頭部外傷合併顱骨骨折及肋骨骨折等傷害致顱內出血不治死亡，亦經臺灣南
    投地方法院檢察署檢察官督同檢驗員相驗屬實，製有勘驗筆錄、相驗屍體證明書
    、驗斷書及相驗照片三張附卷可憑。按汽車在雙向四車道行駛時，應注意大型汽
    車除超越同一車道之前車或準備左轉彎外，不得在內側車道行駛，且應注意車前
    狀況，隨時採取必要之安全措施，道路交通安全規則第九十八條第一項第一款及
    第九十四條第三項分別定有明文。經查本件被告於右揭時地駕駛營業用大貨車，
    而肇事路段係雙向四線道，本應遵守上開規定，且依當時天候晴，日間自然光，
    路面乾燥、無缺陷及無障礙物，視距良好（參見上開道路交通事故調查報告表）
    ，又無不能注意之情形，詎其能注意，竟行駛於內側車道，且未注意車前狀況因
    而肇事，致被害人傷重不治死亡，而本件車禍經先後送請臺灣省南投縣區車輛行
    車事故鑑定委員會鑑定及臺灣省車輛行車事故覆議鑑定委員會覆議之意見，分別
    認被告「駕駛營業大貨車違規行駛內側車道不當，且行進中未注意車前狀況，隨
    時採取必要之安全措施，致煞避不及擦撞張車，為肇事次因」、「乙○○至肇事
    地前約二○公尺處已遇張車左轉至（安全島）缺口處，而未及早採取安全措施致
    右前保險桿擦撞張車左側肇事」等語，分別有上開鑑定委員委員會八十九年十月
    三日投鑑字第八九○三一六號鑑定意見書及覆議委員會同年十二月二十九日府覆
    議字八九一八六六號函在卷可佐，足見被告確有過失，且其過失行為與被害人死
    亡間具有相當因果關係。本件事證明確，被告犯行洵堪認定。
二、查被告係大貨車司機，乃從事駕駛為其業務之人，其於執行業務中肇事致人死亡
    ，核其所為，係犯刑法第二百七十六條第二項之業務過失致人於死罪。又被告於
    肇事後，在未經有偵查權之機關或公務員發覺為犯嫌前，向到場處理本件車禍之
    警員吳嘉修坦承其為肇事者及肇事經過，並願接受裁判，亦據被告供承在卷，並
    經證人吳嘉修於原審調查中證述無訛，核與自首要件相符，應依刑法第六十二條
    前段減輕其刑。原審依刑法第二條第一項前段、第二百七十六條第二項、第六十
    二條前段、第四十一條第一項前段，罰金罰鍰提高標準條例第一條前段、第二條
    ，審酌被告肇事後尚未與被害人家屬達成和解，及其過失行為係本件事故肇事次
    因（參見前揭行車事故鑑定意見書）、被害人家屬所受傷痛程度與犯後坦承過失
    且態度尚佳等一切情狀，量處如原審主文所示之有期徒刑六月，並諭知易科罰金
    之折算標準。查被告行為後，刑法第四十一條業於九十年一月十日修正公布，同
    年月十二日生效，修正後刑法第四十一條第一項前段、第二項規定「犯最重本刑
    為五年以下有期徒刑以下之刑之罪，而受六個月以下有期徒刑或拘役之宣告，因
    身體、教育、職業、家庭之關係或其他正當事由，執行顯有困難者，得以一元以
    上三元以下折算一日，易科罰金」、「併合處罰之數罪，均有前項情形，其應執
    行之刑逾六月者，亦同」，與修正前刑法第四十一條規定「犯最重本刑為三年以
    下有期徒刑以下之刑之罪，而受六個月月以下有期徒刑或拘役之宣告，因身體、
    教育、職業、家庭之關係，執行顯有困難者，得以一元以上三元以下折算一日，
    易科罰金」不同。比較新舊法結果，以新法較有利於行為人，故依刑法第二條第
    一項前段規定，本件自應適用裁判時之法律即修正後刑法第四十一條第一項前段
    之規定，諭知被告易科罰金之折算標準，經核其認事用法並無不合，量刑亦稱妥
    當，檢察官上訴意旨以被告乙○○有前科及未與被害人家屬和解等情，請求從重
    量刑，然被告前於七十九年曾犯藥物藥商管理法案件，經判處有期徒刑一年六月
    ，然該案於八十一年即已執行完畢，且本案係屬過失犯，原審雖未審酌被告前科
    ，然該前科應不影響量刑，且被告肇事後，願籌款賠償二百七十萬元，惟被害人
    之家屬則於本院當庭要求賠償三百五十萬元，致民事和解未能達成，雖被告未能
    如被害人家屬之要求而為賠償，然其既有賠償之誠意，肇事後態度尚佳，且係自
    首，民事和解未能達成，究不能完全歸責於被告一方，而被告本件肇事責任僅係
    次因，原審量刑已妥適，檢察官上訴請求從重量刑，為無理由，應予駁回。
三、據上論斷，應依刑事訴訟法第三百六十八條，判決如主文。
本案經檢察官甲○○到庭執行職務。
中      華      民      國      九十       年     八      月    十四    日
                                臺灣高等法院臺中分院刑事第三庭
                                      審判長法  官  方  艤  駐
                                            法  官  廖  柏  基
                                            法  官  劉  連  星
右正本證明與原本無異。
如不服本判決應於收受送達後十日內向本院提出上訴書狀，其未敘述上訴之理由者並
得於提起上訴後十日內向本院補提理由書（均須按他造當事人之人數附繕本）。
                                            書記官  顏  子  良
中      華      民      國      九十       年     八      月    十四    日
附錄論罪科刑法條：
刑法第二百七十六條第二項：
從事業務之人，因業務上之過失犯前項之罪者，處五年以下有期徒刑或拘役，得併科
三千元以下罰金。
                                                                        Ｒ


司法院資訊處製作；財團法人民間司法改革基金會備份。
